【裁判字號】    89,交上訴,1002
【裁判日期】    890419
【裁判案由】    業務過失致死
【裁判全文】
臺灣高等法院臺中分院刑事判決                八十九年度交上訴字第一二號
    上  訴  人
    即  被  告  乙○○
    選任辯護人  李茂松
右上訴人，因被告業務過失致死案件，不服臺灣彰化地方法院八十八年度交訴字第一
００號，中華民國八十九年四月十九日第一審判決（起訴案號：臺灣彰化地方法院檢
察署八十八年度偵字第三三三七號），提起上訴，本院判決如左：
    主  文
上訴駁回。
    事  實
一、乙○○為竤遠交通有限公司之司機，為從事駕駛業務之人，於民國（下同）八十
    八年二月十九日凌晨一時三十分許，駕駛車牌ＵＴ─八四三號聯結車，沿彰化縣
    伸港鄉○○村○○路由南往北行駛，行至該鄉○○路○段二二二號前，本應注意
    行車中如要減速暫停，應預先顯示燈光或手勢告知後車，詎其並無不能注意之情
    形，竟疏未注意而無故緊急煞車，適後方有丙○○所駕駛，搭載妻子許仁玉等家
    人之ＪＩ─九五一一號自小客車，因丙○○亦疏未保持行車之安全間隔及可以煞
    停之距離，及疏未注意車前狀況，致乙○○緊急煞車時，丙○○所駕駛之該小客
    車煞車不及由後方撞及在前方乙○○所駕駛之該聯結車後輪，許仁玉坐於前座受
    有重創，乙○○旋下車報警並自首，於警員前來處理時表明係肇事者而願接受裁
    判，而許仁玉經送醫後，因胸腔內出血，胸部鈍挫傷不治，於同日凌晨二時二十
    五分死亡。
二、案經彰化縣警察局和美分局報請相驗後，由臺灣彰化地方法院檢察署檢察官自動
    檢舉偵查起訴。
    理  由
一、訊據上訴人即被告（下稱被告）乙○○，固坦承於上開時地開車中，遭丙○○開
    車自後撞及而致許仁玉死亡之情事，惟矢口否認有過失之不法，並辯稱伊係在緩
    慢行進中遭丙○○所駕駛之車輛由後方追撞，當時該聯結車並非停在路邊，伊自
    無過失云云。惟查：
(一)依現場照片、道路交通事故調查報告表所示：被告所駕駛之聯結車與丙○○所駕
    駛之車輛於肇事後係緊相連靠，且車禍之散落物均落於二車緊相連靠之處，又證
    人即到現場處理之警員陳政凱，亦於偵查中結證稱：車禍現場是自小客車車頭緊
    粘聯結車之車尾，所有散落物只有一處，都是在撞擊點附近，而車禍當時車流正
    常等語，是車禍現場果如被告所述，被告待發覺遭丙○○所駕車輛追撞後始煞車
    ，則衡諸常情，該聯結車應再向前行駛幾公尺後方會停住，二車肇事後豈會相連
    ，且散落物豈只於二車相連之處？被告上開所辯，顯係卸責之詞，已難採信。
(二)被害人丙○○於八十八年二月二十日警訊時固指稱被告所駕之車輛係停在路邊云
    云，並於原審及本院為同一之陳稱，且稱被告係在路邊檳榔攤購物云云，但並無
    客觀證據提出，其父親楊學於八十八年二月十九日警訊時復無相同之陳稱，而其
    原審所稱之證人楊振興並未在現場，可見其上開指稱尚難遽信。又證人柯宇於原
    審八十九年三月八日審理時證稱「我有看到聯結車慢慢在行駛‧‧‧我出來看聯
    結車後面被小客車撞了，聯結車司機有下來並叫我打電話報警叫救護車」、「我
    看到聯結車是在行駛」等語（參見原審卷四八頁），佐以證人即警員陳政凱於原
    審先後所供「聯結車司機說他車子剎車壞了，停在路邊修理，我當時問司機車子
    何人駕駛，被告說是他‧‧‧聽到很大的撞擊聲才下車查看，才知有人撞他的車
    尾」、「我到場有聽說檳榔攤老板柯宇可能有看到，但我前去做筆錄，他不肯接
    受製作，可能有壓力」、「不清楚當時車子是否有移動」云云（參見同上卷三十
    頁、五八頁），參以現場相片所示，該被告車輛僅少部分跨出路邊，大部分均在
    外側車道內，足見被害人上開指稱被告之車輛係停止不動，不足採取。惟依警員
    上開先後所證述，證人柯宇之證詞，仍難遽為被告未有過失之有利認定甚顯。
(三)依臺灣省彰化縣區車輛行車事故鑑定委員會之研議意見（參見原審卷十八頁），
    雖認丙○○所訴情節較有可能，並認丙○○為肇事主因，乙○○為肇事次因，但
    此研議意見僅係推論之結果，與上開之認定不合，該兩種意見不足為被告不利之
    認定，亦不可為被告有利之認定。又臺灣省車輛行車事故覆議鑑定委員會覆議意
    見（同上卷二二頁），認「丙○○為肇事主因。乙○○停車不當為肇事次因」，
    亦乏客觀佐證，且與上開之認定未合，不足為被告不利之認定。但按車輛如減速
    暫停，駕駛人應預先顯示燈光或手勢告知後車，道路交通安全規則第九十四條第
    二項定有明文。本件被告於行車中緊急煞車，以致後方之車輛無法應變，因而自
    後追撞被告之重車，自堪認被告有過失之情事。且按汽車在同一車道行駛時，後
    車與前車之間應保持隨時可以煞停之距離，及駕駛人應注意車前狀況，道路交通
    安全規則第九十四條第一項、第三項亦有明文，被害人丙○○深夜駕車，疏未注
    意車前狀況且保持安全距離，對本件之事故，亦同有過失，亦堪認定。再者，被
    害人許仁玉確因本件車禍胸腔內出血，胸部鈍挫傷死亡，亦經台灣彰化地方法院
    檢察署檢察官督同檢驗員相驗屬實，製有驗斷書、相驗屍體證明書、勘驗筆錄在
    卷可參，足見被告上開之過失行為與被害人之死亡間，具有相當之因果關係，是
    其犯行堪以認定。
二、查被告於警訊時自承伊為曳引車司機，當天由高雄縣岡山鎮送貨至桃園縣中壢市
    途中而肇事，可見被告係從事駕駛業務之人，並於執行業務中肇事，是核被告所
    為，係犯刑法第二百七十六條第二項之業務過失致死罪。被告於肇事後即報警處
    理且自首，有道路交通事故調查報告表在卷可稽，並經處理警員陳政凱於偵查中
    及原審時證稱明確，自係符合自首之要件，應依刑法第六十二條前段之規定減輕
    其刑。原審經審理之結果，認被告罪證明確，因而適用刑法第二百七十六條第二
    項、第六十二條，罰金罰鍰提高標準條例第一條前段之規定，並審酌被告犯罪之
    過失程度、犯罪後之態度、被告之智識程度、前科素行、未與被害人家屬達成和
    解等一切情狀，因而量處被告有期徒七月，以示懲儆。其認事用法，經核並無違
    誤，量刑亦屬允當。被告以伊在行車中突遭後方之丙○○之車輛撞擊，並無過失
    云云，提起上訴，惟依前所述，證人柯宇及陳政凱之證詞，並不能為被告無過失
    之有利證稱，且依現場相片所示，該兩車撞擊後甚為相連在一起，自堪認被告確
    有上開之過失甚明，是被告仍執陳詞而否認有犯罪，自難採取，其上訴為無理由
    ，自應予駁回。
據上論斷，應依刑事訴訟法第三百六十八條，判決如主文。
本案經檢察官甲○○到庭執行職務
中      華      民      國    八十九    年      七      月    二十五    日
                            臺灣高等法院臺中分院刑事第二庭
                                  審判長法  官  羅  禮  政
                                        法  官  陳  欣  安
                                        法  官  蔡  聰  明
右正本證明與原本無異。
如不服本判決應於收受送達後十日內向本院提出上訴書狀，其未敘述上訴之理由者並
得於提起上訴後十日內向本院補提理由書（均須按他造當事人之人數附繕本）。
                                        書記官    瑞  芳
中      華      民      國    八十九      年      七      月   二十六   日
刑法第二百七十六條：
因過失致人於死者，處二年以下有期徒刑、拘役或二千元以下罰金。
從事業務之人，因業務上之過失犯前項之罪者，處五年以下有期徒刑或拘役，得併科
三千元以下罰金。
                                                                        Ｋ


司法院資訊處製作；財團法人民間司法改革基金會備份。
